臺灣高等法院臺中分院刑事判決　　　　　民國九十三年度上易字第七六八號
　　上　訴　人
　　即　被　告　乙　○
　　選任辯護人　黃茂松律師
右上訴人因業務侵占案件，不服臺灣彰化地方法院中華民國九十三年六月四日第一審
判決（民國九十三年度易字第四二二號，起訴案號：臺灣彰化地方法院檢察署民國九
十三年度偵字第三○○一號），提起上訴，本院判決如左：
　　主      文
原判決撤銷。
乙○連續意圖為自己不法之所有，而侵占對於業務上所持有之物，處有期徒刑拾月。
　　事      實
一、乙○原係受僱於「國信保全生活事業股份有限公司」（下稱國信保全股份有限公
    司），並經該公司指派至「崇光天下大樓」（位於台中縣大里市○○路○段三五
    ○號）擔任該大樓之管理員，自民國九十年八月間起至九十二年九月二十八日止
    ，負責代為收受大樓住戶之信件及管理費等事務，為從事業務之人。其於任職期
    間，因無法負荷家庭經濟壓力，竟基於意圖為自已不法所有之概括犯意，於附表
    所示之年、月，收受林森桃等人之管理費，竟予侵占入己，未繳交國信保全股份
    有限公司，金額共新台幣（下同）四十四萬九千九百元（其侵占金額年、月、住
    戶姓名、詳如附表所示），又於九十二年七月一日中午十二時許，在上開「崇光
    天下大樓」處，利用其代大樓客戶收取信件之機會，將陽信商業銀行（下稱陽信
    銀行）寄發給該大樓住戶丙○○之信用卡（卡號：0000000000000
    000號）收執後，以變易持有為所有之意思侵占入己，而未交付於丙○○。而
    乙○於九十二年九月二十八日自國信保全股份有限公司離職後某日，竟另基於意
    圖為自己不法所有之概括犯意，先將其上開侵占所得之信用卡以語音開卡後，即
    持該信用卡，於九十二年十月十八日十八時十九分許、二十分許及二十三分許（
    起訴書誤載為九十二年九月九日十八時二十三分許、九十二年十月十日十八時十
    九分許、二十分許），在彰化縣員林鎮○○街陽信銀行所設置自動付款設備之提
    款機上，連續三次鍵入發卡銀行所設定之原始密碼於該提款機內，使該自動付款
    設備誤認為上開信用卡之所有人丙○○要求預借現金，而以此不正方法，自上開
    提款機內詐領共五萬元（九十二年十月十日十八時十九分許詐領二萬元、二十分
    許詐領二萬元及二十三分許詐領一萬元）。嗣經丙○○之姐姐收到陽信銀行信用
    卡消費明細表後，始知悉上情。
二、案經彰化縣警察局員林分局報告台灣彰化地方法院檢察署檢察官偵查起訴及臺灣
    臺中地方法院檢察署檢察官移送併辦。
　　理      由
一、訊據被告乙○，對其右揭連續業務侵占及連續詐欺之犯罪事實均坦白承認，核與
    被害人丙○○及證人即國信保全股份有限公司專任經理吳勝基之證述節情大致相
    符，並有郵局信件收執單、陽信銀行交易紀錄表各一紙、監視錄影照片二幀及管
    理費未報繳明細一紙等附卷可資佐證，足認其自白與事實相符而得採信，被告犯
    行堪以認定，應依法予以論科。
二、核被告乙○所為，係犯刑法第三百三十六條第二項之業務侵占罪及同法第三百三
    十九條之二第一項之以不正方法對自動付款設備詐欺罪。其先後三次以不正方法
    由自動付款設備取得他人金錢及先後多次業務侵占犯行，均時間緊接，所犯構成
    要件相同，顯係基於概括犯意為之，均應依連續犯之規定論以一罪，並依法加重
    其刑。被告侵占附表所示之管理費部分，雖未於起訴書載明，但與本案有連續犯
    之裁判上一罪關係，本院自得一併審理。原審以被告罪證明確，予以論罪科刑，
    原無不合，惟查被告侵占附表所示之管理費部分，原判決未及審理，尚有未洽，
    被告上訴意旨請求減輕其刑，雖無理由，惟原判決既有上開可議之處，自屬不能
    維持，應由本院原判決撤銷改判，爰審酌被告犯罪之動機、目的、手段、犯後坦
    承犯行，已與被害人丙○○、陽信商業銀行成立和解等一切情狀，量處以有期徒
    刑十月。
據上論斷，應依刑事訴訟法第三百六十九條第一項前段、第三百六十四條、第二百九
十九條第一項前段，刑法第五十六條、第三百三十六條第二項、第三百三十九條之二
第一項、五十五條，罰金罰鍰提高標準條例第一條前段，判決如主文。
本案經檢察官甲○○到庭執行職務。
中      華      民      國　    九十三     年     八      月    十一　　日
　　　　　　　　　　　　　　　　臺灣高等法院臺中分院刑事第十一庭
　　　　　　　　　　　　　　　　　　　　審判長法  官  李  璋  鵬
　　　　　　　　　　　　　　　　　　　　　　　法　官  蕭  錦  鍾
　　　　　　　　　　　　　　　　　　　　　　　法  官  胡  森  田
右正本證明與原本無異。
不得上訴。
　　　　　　　　　　　　　　　　　　　　　　　書記官  林  振  甫
中      華      民      國　    九十三     年     八      月    十一　　日
                                                                        Ｒ
